【裁判字號】    99,交聲,270
【裁判日期】    990225
【裁判案由】    交管條例聲異
【裁判全文】
臺灣板橋地方法院交通事件裁定         99年度交聲字第270號
原處分機關  交通部公路總局臺北區監理所
異  議  人
即受處分人  乙○○
上列異議人即受處分人因違反道路交通管理處罰條例案件，對於
交通部公路總局臺北區監理所於民國98年12月29日以北監營裁字
第裁40-DB0000000號違反道路交通管理事件裁決書所為之裁決處
分不服，聲明異議，本院裁定如下：
    主  文
異議駁回。
    理  由
一、原處分意旨略以：異議人即受處分人乙○○於民國九十八年
    十一月五日下午四時四十八分許，騎乘車號二三三─ＢＮＢ
    號重型機車，行經桃園縣八德市○○路與廣福路口，因「機
    車未依規定兩段式左轉」之違規，經桃園縣警察局八德分局
    員警攔停舉發，乃依道路交通管理處罰條例第四十八條第二
    款、第六十三條第一項第一款之規定，裁處罰鍰新臺幣（下
    同）一千元，並記違規點數一點。異議人則以：伊當時騎乘
    上開機車行經上揭路口，有以兩段式左轉，但無故遭到員警
    開單舉發，伊後來到派出所與員警觀看上揭路口監視器錄影
    畫面，該監視器並未照到有違規情形，請准予撤銷上開裁罰
    處分等語，表明不服而提出異議。
二、按機器腳踏車行駛之車道及轉彎，應依標誌或標線之規定行
    駛，無標誌或標線者，同向三車道以上道路，均應以兩段方
    式進行左轉彎；又機慢車左（右）轉待轉區線，用以指示汽
    缸總排氣量未滿五百五十立方公分之機器腳踏車或慢車駕駛
    人分段行駛，視需要設於號誌管制之交岔路口，道路交通安
    全規則第九十九條第二項第三款前段、道路交通標誌標線號
    誌設置規則第一百九十一條第一項分別定有明文。次按汽車
    （包含機器腳踏車；下同）駕駛人轉彎時，不依標誌、標線
    、號誌指示者，處六百元以上一千八百元以下罰鍰；汽車駕
    駛人有第四十八條情形者，除依原條款處罰鍰外，並予記違
    規點數一點，道路交通管理處罰條例第四十八條第一項第二
    款、同條例第六十三條第一項第一款亦規定甚明。
三、經查：異議人乙○○於上揭時、地，騎乘車號二三三─ＢＮ
    Ｂ號重型機車，行經桃園縣八德市○○路與廣福路口，有「
    機車未依規定兩段式左轉」之違規事實，業據證人即舉發員
    警甲○○於本院調查時結證稱：「當時我執勤取締交通違規
    的勤務，我庭呈現場照片，還有當時的違規騎士行駛的路線
    圖。當時我看到她（指該名違規騎士，下同）騎乘機車行駛
    內車道，她看到對向車道沒有車，就左轉廣福路，我在廣福
    路超商那邊把她攔停取締。（介壽路與廣福路交叉路口是否
    有機車待轉區標線？是否如異議狀所示照片的地方？）有。
    是，就是法官給我看的照片第三張上的待轉區標線的地方。
    （當時異議人的行車方向燈號是否綠燈？）是，她必須要等
    介壽路紅燈、廣福路綠燈才可以通行。（對異議人於異議狀
    說他有兩段式左轉，而且後來有調路口監視器畫面並沒有照
    到他違規的事證等語有何意見？）當天異議人有去派出所，
    我們有在派出所連線觀看路口監視畫面，因為桃園縣的重要
    路口都有設置監視器，因為該地是我們轄區，所以直接連線
    就可以看了，‧‧‧當時我有看到違規人沒有從兩段式待轉
    區轉過來。（有無補充？）我當天攔她時，我有告知她這個
    路口要兩段式左轉，她晃神一下就說喔有、有。我的意思是
    說她當時明明沒有兩段式左轉，是警方告知她才知道那個地
    方要兩段式左轉」等語，並有證人甲○○當庭提出之異議人
    行車方向現場圖及顯示桃園縣八德市○○路與廣福路交岔路
    口道路上劃有「待轉區」標線之現場照片等件附卷可稽。茲
    舉發警員甲○○係舉發當時在場之目擊證人，其到庭以具結
    擔保供述之真實性，且與異議人素不相識，亦無嫌隙，應無
    攀誣異議人之理，自不得僅以證人為本件舉發之員警而全盤
    抹煞其在訴訟上所具有目擊證人之資格，其證言自得採為本
    院裁判之依據；又本件舉發警察為執行交通勤務之公務員，
    對於舉發駕駛人交通違規，為其業務內之事項，其觀察程度
    自較一般人更為專注，衡情證人甲○○應無誤判之情形，是
    證人甲○○上開證述異議人騎乘機車未依兩段式左轉之違規
    情節，堪以採信。異議人辯稱伊有在待轉區○○○○○段式
    左轉等語，應係卸責之詞，並非足採。至異議人另辯稱：伊
    後來有到派出所與員警觀看上揭路口監視器錄影畫面，該監
    視器並未照到有違規情形，但其於本院調查時陳稱：伊當天
    有去派出所看監視器，監視器沒有拍到伊停的位置，都是照
    到金石文化廣場那邊，銀行那邊只有照到一點點等語，是該
    監視錄影畫面既未拍攝到異議人在上揭路口停等區等待左轉
    之情形，自與判斷異議人是否確有上開交通違規行為無涉，
    尚難據為異議人有利之認定，附此敘明。
四、綜上所述，異議人於前揭時地，有「機車未依規定兩段式左
    轉」，而有不依標線指示之違規行為，洵堪認定。從而，原
    處分機關依道路交通管理處罰條例第四十八條第二款、第六
    十三條第一項第一款及違反道路交通管理事件統一裁罰基準
    表等規定，裁處異
    議人罰鍰一千元，並計違規點數一點，無何違誤，量罰亦甚
    妥適，應予維持，本件異議為無理由，應予駁回。
據上論斷，應依道路交通管理處罰條例第八十七條第二項，道路
交通案件處理辦法第十九條，裁定如主文。
中    華    民    國    99    年    2     月    25    日
                  交通法庭  法  官  楊 志 雄
以上正本證明與原本無異
如不服本裁定應於送達後五日內向本院提出抗告狀
                            書記官  陳 春 銘
中    華    民    國    99    年    2     月    25    日

司法院資訊處製作；財團法人民間司法改革基金會備份。
